臺灣高等法院臺中分院刑事判決
110年度上訴字第2076號
上  訴  人  
即  被  告  張志宏



選任辯護人  謝宜成律師
上列上訴人即被告因違反商業會計法等案件，不服臺灣臺中地方
法院109年度原訴字第95號中華民國110年9月28日第一審有罪判
決（起訴案號：臺灣臺中地方檢察署109年度偵字第32255號），
提起上訴，本院判決如下：
    主  文
上訴駁回。
    犯罪事實
一、張志宏與○○○（業經臺灣臺中地方法院109年度原訴字第95號
    判決判處應執行有期徒刑10月確定）為同居之事實上夫妻關
    係，○○○與不知情之○○○（業經臺灣臺中地方法院109年度原
    訴字第95號判決無罪確定）係母女關係，○○○以每月新臺幣(
    下同)2萬元之代價，邀約○○○（原名○○○，由臺灣臺中地方法
    院另行審理，現通緝中）自民國100年12月27日起至103年6月1
    9日止，擔任○○實業有限公司(下稱○○公司，址設臺中市○○區
    ○○○0段000巷00號）負責人，嗣因○○○表示不願再繼續擔任○○
    公司登記負責人，○○○乃於103年6月20日擅自持其所保管之
    其女○○○之身分證件、印章，前往臺中市政府經濟部中部辦
    公室，將○○○登記為○○公司之名義負責人，○○○係○○公司之實
    際負責人及主辦會計、張志宏則負責○○公司之業務。張志宏
     並自101年11月21日起，擔任○○實業有限公司（下稱○○公司
    ，址設臺中市○○區鎮○街○○巷0○0號2樓）負責人，而○○○則同
    時擔任○○公司主辦會計。張志宏（張志宏與○○○、○○○共同基
    於製作不實會計憑證及幫助他人逃漏稅捐之犯意聯絡，開立
    ○○公司不實統一發票共169紙，銷售金額合計5,322萬4,275
    元予○○公司等營業人充當進項憑證，申報扣抵銷項稅額，幫
    助○○實業有限公司、○○工業社、○○精密科技股份有限公司、
    ○○實業有限公司、○○亮環保服務有限公司、○○機械實業社等
    營業人逃漏稅捐及張志宏與○○○開立○○公司不實統一發票12
    紙，銷售金額共352萬4,250元予○○公司充當進項憑證等犯行
    ，業經本院109年度上訴字第46號判決判處應執行有期徒刑1
    年6月，如易科罰金，以新臺幣1千元折算1日，上訴後，經
    最高法院110年度台上字第76號判決駁回上訴確定）與○○○均
    明知○○公司與如附表一編號4所示之○○股份有限公司（下稱○
    ○公司，原名○○股份有限公司）、編號7所示之○○環保科技有
    限公司（下稱○○公司，原名○○環保有限公司）等營業人並無
    實際交易行為，竟共同基於幫助他人逃漏稅捐及製作不實會
    計憑證之個別犯意聯絡，由○○○於如附表一編號4、7所示之
    發票期間，開立○○公司如附表一編號4、7所示之不實統一發
    票（銷售金額合計178萬元，營業稅額8萬9,000元）後，再
    由張志宏將該不實統一發票交予如附表一編號4、7所示之○○
    公司、○○公司等營業人，充當進項憑證，再由○○公司、○○公
    司持向稅捐稽徵機關申報扣抵銷項稅額，而幫助○○公司、○○
    公司等營業人逃漏各該營業稅，足生損害於稅捐稽徵機關對
    於稅捐稽徵之正確性。
二、案經財政部中區國稅局告發由臺灣臺中地方檢察署檢察官偵
    查起訴。
　　理  由
壹、關於證據能力部分：
一、被告以外之人於偵查中向檢察官所為之陳述，除顯有不可信
    之情況者外，得為證據，刑事訴訟法第159 條之1 第2 項定
    有明文，而該條之立法理由係認被告以外之人（包括證人、
    鑑定人、告訴人、被害人及共同被告等）之陳述如在法官面
    前為之，因其任意陳述之信用性係在已受確定保障之情況下
    所為，自得作為證據。而現階段刑事訴訟法規定檢察官代表
    國家偵查犯罪、實施公訴，依法其有訊問被告、證人及鑑定
    人之權，證人、鑑定人且須具結，而實務運作時，檢察官偵
    查中向被告以外之人所取得之陳述，原則上均能遵守法律規
    定，不致違法取供，其可信度極高，職是，被告以外之人前
    於偵查中已具結而為證述，除反對該項供述得具有證據能力
    之一方，已釋明「顯有不可信之情況」之理由外，即不宜遽
    指該證人於偵查中之陳述不具證據能力。本件證人○○於偵查
    中在檢察官前所為陳述，已經依法具結，前揭證人並未提及
    檢察官在訊問時有不法取供之情形，上訴人即被告張志宏（
    下稱被告）及其辯護人亦未釋明上開證人之陳述有何顯不可
    信之情況，依上開規定，上開證人於偵查中之證述自具有證
    據能力。
二、按被告以外之人於審判外之言詞或書面陳述，除法律有規定
    者外，不得作為證據，刑事訴訟法第159條第1項固有明文。
    然依同法第159條之5規定：「被告以外之人於審判外之陳述
    ，雖不符前4條之規定，而經當事人於審判程序同意作為證
    據，法院審酌該言詞陳述或書面陳述作成時之情況，認為適
    當者，亦得為證據。當事人、代理人或辯護人於法院調查證
    據時，知有第159條第1項不得為證據之情形，而未於言詞辯
    論終結前聲明異議者，視為有前項之同意」，其立法旨趣無
    非係慮及傳聞證據未經當事人之反對詰問予以核實，原則上
    先予排除，惟若當事人已放棄詰問或未聲明異議，基於證據
    資料愈豐富，愈有助於真實發見之理念，且強化言詞辯論主
    義，法院仍可承認該傳聞證據之證據能力。查本件判決所引
    用之各項據以認定事實之供述證據，檢察官、被告均表示沒
    有意見，本院審酌上開證據均非屬違法取得之證據，復經本
    院於審判期日就上開證據進行調查、辯論，依法均具有證據
    能力。
三、又本判決所引用下列各項非供述證據，並無證據顯示係實施
    刑事訴訟程序之公務員違背法定程序所取得之證據，亦無顯
    有不可信之情況或不得作為證據之情形，故均具證據能力。
貳、實體部分：
一、訊據被告固坦承負責○○公司之業務，而○○公司有開立如附表
    一編號4、7所示之發票予○○公司、○○公司之事實不諱，惟矢
    口否認有何違反商業會計法、稅捐稽徵法等犯行，辯稱：伊
    並未經手開立發票業務，亦未曾介紹○○購買○○公司之發票或
    將○○公司之發票交付予○○云云。
二、認定犯罪事實所憑之證據及理由：　　
　㈠證人李承之於偵訊結證稱：我之前是○○公司的負責人，○○公
    司已經跟○○公司合併。104年間○○公司要購買小破碎機，就
    透過○○，由○○轉手賣這機器給我的公司，我的公司需要發票
    ，○○拿了○○公司的發票來，我的公司才支付尾款給○○。我不
    認識○○公司的員工，也沒有到○○公司去看過要購買的商品，
    我的公司是直接找○○看機器，○○是如何取得○○公司的發票我
    不清楚，當時買的是舊機器，經過翻修後拿來用的，○○把機
    器修到可以運轉，我的公司就跟他買該機器，我的公司實際
    交易的對象是○○，針對此交易國稅局已經裁罰了等語（見10
    8年度他字第8637號卷〈下稱他8637號卷〉第131至132頁），
    此外，並有證人李承之所提出之向○○公司交易有關金流說明
    所附具之○○公司統一發票、碎石機照片、碎石機財產目錄各
    乙份在卷可佐（見他8637號卷第155頁、第157頁），核與原
    審同案被告○○○於原審準備程序時所自承，○○公司與○○公司
    確實未有實際交易往來等情相符（見原審卷一第167頁）。
　㈡證人石春磊於偵訊結證稱：我是○○公司總經理，負責公司所
    有業務。103年11月間，○○公司有跟○○交易，我的公司將款
    項支付給○○，○○公司的發票是○○交給我的公司的。我的公司
    所取得的○○公司設備買賣合約書是○○給的，當時是由我的公
    司員工蔡欣倉接洽，他說這筆交易的窗口是○○，我聽蔡欣倉
    說設備是從宜蘭買回來的，所以購買時我的公司還有補貼運
    費，○○維星碎石機的名片是蔡欣倉拿回來的，蔡欣倉說設備
    的金額、相關事宜都是與○○洽談，蔡欣倉付現給○○後，順道
    將○○公司的發票帶回來。因為我的公司交易對談都是跟○○，
    至於○○是哪家公司、商號，與○○公司是何關係，我不清楚，
    當時是○○要求付現等語（見他8637號卷第133至134頁）；又
    證人蔡欣倉於偵訊結證稱：本件○○公司的這筆交易是我去接
    洽的，交易的對象是○○，當時是朋友介紹○○給我，○○的公司
    在高雄、屏東地區，一開始我先到○○的公司看破碎機，但沒
    看到適合的，所以他又介紹我去基隆的工地看破碎機，我覺
    得適用，就約定交貨時間，機器的款項我好像是交給○○，我
    確定這筆交易是○○介紹的，發票是用寄的，還是○○給的，我
    不記得了，但我不認識○○公司等語明確（見他8637號卷第30
    7至308頁），此外，並有證人石春磊所提出之○○公司設備買
    賣合約書、渣打銀行交易傳票、請款單及明細、○○公司統一
    發票影本、財政部北區國稅局桃園分局108年10月8日北區國
    稅桃園銷字第1080216379號函、○○公司說明書、分類帳、財
    產目錄各乙份在卷可佐（見他8637號卷第181至203頁），核
    與原審同案被告○○○於原審準備程序時所自承，○○公司與○○
    公司確實未有實際交易往來等情相符（見原審卷一第167頁
    ）。
  ㈢證人○○之證述如下：
　⒈證人○○於偵訊結證稱：（問：104年2月間，為何○○環保科技
    有限公司取得○○實業有限公司的進項憑證？）我沒有發票，
    我跟一位張先生〈按嗣指認為在庭之張志宏〉購買。我是用發
    票金額的5%〈按嗣更正營業稅5%、營所稅3%，應為以發票金
    額8%購買發票〉跟他購買。我是在一間工廠認識張先生，我
    不知道他名字。○○公司說要發票才可以請款，所以我才會去
    買發票來請款。機器是中古的。（問：103年11月間，為何○
    ○股份有限公司取得○○實業有限公司的進項憑證？）如剛才
    所述，發票也是跟張先生買。給○○公司的發票我也是用發票
    金額的5%〈嗣經更正為8%〉購買。因為沒有發票沒辦法跟○○公
    司請款。（問：如何認識張先生？）我在拆機械，他自己來
    跟我講他有發票，有需要可以跟他買。（問：為何在國稅局
    提到一位林董？林董是何人？提供轉匯款給林董的證明？）
    林董跟本件無關，現在的○○跟○○拿到○○公司的發票，純粹是
    我賣中古機器需要發票請款，所以向張先生購買發票。國稅
    局有傳我說明，但還沒有裁罰等語（見他8637號卷第134頁
    ）。
　⒉證人○○於本院他案109年8月6日審理時結證稱：「（問：拆廠
    的時候，跟○○公司有沒有關係？）因為我沒有公司，我們沒
    有名號沒有發票，他〈按指被告張志宏〉來說他有發票，就是
    這個標的人都有認識，人多，他說有發票，我就說那不然給
    你開，開發票的錢我有給他。現在結束了，當然林貞男叫我
    那個要直接給他，這樣而已。」、「（問：○○公司，你接觸
    的人是誰？你找到的人是誰？）是他（證人○○指被告張志宏
    處）。（問：是不是張志宏？）是，張志宏，對。（問：是
    你主動找他，還是他來找你？）是他來，我就說要不要標，
    都不認識的來，他那個標拆好幾個部分，我不知道他來，他
    來說他有發票，有公司名稱，我沒有，因為『○○亮』那麼大間
    的公司，如果沒有公司行號一定不可能去標的。（問：你標
    到的時候，張志宏有幫你拆除東西或者有怎麼樣嗎？）發票
    。（問：是你標到的，他只有單純給你發票？）是。（問：
    他有沒有參與幫忙去拆廠？）沒有。」、「（問：跟○○公司
    張志宏完全沒有關係？）沒有，他就發票而已。（問：你只
    是借他的發票來處理來交給○○亮公司？）是，給『○○亮』。」
    、「（問：你有把發票金額百分之五的佣金給他嗎？）是8%
    。」、「（問：所謂的佣金就是借他的發票？）沒有佣金給
    他，是發票錢。（問：是發票金額，就是因為他讓你開發票
    ，所以你給百分之八的錢給他就對了？就是借發票的錢？）
    對。」、「（問：之前檢察官有問你，關於『○○亮』的合約匯
    款單跟支票，你說這件是你介紹的，因為叫你拆機器的人信
    任你，實際上應該是你幫人賣機器給○○亮公司《告以要旨》；
    你說介紹人的意思是什麼？你介紹誰？讓你賺佣金，是何意
    思？）他算是他都不認識，人家要來，我們在那邊，要不要
    拆，要拆，他們剛好來，剛好有人要買，剛好『○○亮』要來買
    ，林貞男說：『你處理就好，我給你吃紅，反正你要拆嘛』。
    （問：你是幫林貞男處理？）對。我就說好。他剛好去，我
    說我沒有發票，他說○○亮說要發票，我說我沒有發票，說要
    去找他，剛好他去，我問他（指被告張志宏）有沒有發票，
    他說他有，就說：『好，不然用你的簽』，不可能是我簽的，
    因為發票不是我的，不可能是我簽。簽一簽，就發票錢我給
    他，錢，『○○亮』不可能給他，因為我簽的，我就拿給林貞男
    ，『○○亮』錢給我，我拿給林貞男，這樣而已。」、「（問：
    你說『○○』開發票出來的這個部分是跟誰聯絡？）也是他（指
    被告張志宏）跟我聯絡的，不然我也不認識誰，『○○』我只有
    認識他而已。」等語（見本院109年度上訴字第46號卷㈡第20
    5至208頁、第213至214頁）。
　⒊綜上證人○○前揭證述，足認○○公司、○○公司僅與證人○○有實
    際交易，與○○公司並未有實際交易，證人○○因無統一發票，
    故支付發票金額8%之費用，向被告購買○○公司之統一發票，
    證人○○再將該購得之統一發票交予與其有實際交易之○○公司
    、○○公司。
  ㈣雖原審同案被告○○○於原審審理時證稱：開立○○公司發票給○○
    公司、○○公司部分是我與○○接洽，我再用信封袋把發票裝盛
    後，請被告張志宏轉交給○○，被告張志宏都不會經手錢的事
    情，如果張志宏要向○○收款，我一定會在場等語（見原審卷
    一第346至348頁；原審卷二第50頁），然原審同案被告○○○
    自93年間起即與被告為同居之男女朋友關係，其等2人自100
    年間至104年間，共同經營○○公司、鉝亞公司、○○公司，而
    被告與○○○、○○○共同基於製作不實會計憑證及幫助他人逃漏
    稅捐之犯意聯絡，開立○○公司不實統一發票共169紙，銷售
    金額合計5,322萬4,275元予○○公司等營業人充當進項憑證，
    申報扣抵銷項稅額，幫助○○實業有限公司、○○工業社、○○精
    密科技股份有限公司、○○實業有限公司、○○亮環保服務有限
    公司、○○機械實業社等營業人逃漏稅捐及被告與○○○開立○○
    公司不實統一發票12紙，銷售金額共352萬4,250元予○○公司
    充當進項憑證等犯行乙節，業據本院109年度上訴字第46號
    、第602號判決及最高法院110年度台上字第76號判決認定在
    卷，此有該等刑事判決各乙份附卷可憑（見原審卷一第175
    至233頁；本院卷第209至213頁），且原審同案被告○○○前揭
    證述內容與證人○○所述明顯不符，是以原審同案被告○○○前
    揭所述顯有迴護被告之虞，尚難遽採為有利被告之認定。故
    被告上開所辯，顯係事後卸責之詞，不足採信。
　㈤原審同案被告○○○為○○公司之實際負責人，負責該公司之會計
    、開立統一發票之事務，其有開立如附表一編號4、7所示之
    統一發票予○○公司、○○公司，惟○○公司與○○公司、○○公司並
    無實際交易行為之事實等情，有○○公司之總經理石春磊所提
    出之○○公司與○○公司103年11月5日之設備買賣合約書、103
    年11月13日價金支付細目、渣打銀行交易傳票、103年11月1
    3日《主單人：蔡欣倉、主管：羅明順》○○公司請款單及明細
    、「維星碎石機械、○○《明通》」名片、○○公司103年11月5日
    向○○公司購買石虎碎石機1台之總價及付款方式、號碼CZ000
    00000號統一發票、○○公司108年10月18日說明書及公司之分
    類帳、財產目錄、○○公司之負責人李承之提出之號碼NN0000
    0000號統一發票及交易過程說明書、○○公司財產目錄表、財
    政部南區國稅局營業稅違章核定稅額繳款書、承諾書、財政
    部中區國稅局豐原分局108年11月13日中區國稅豐原銷售字
    第1080107348號函暨所附○○公司自103年1月至104年6月扣除
    虛報進項及銷項稅額按期計算實際逃漏稅明細表、108年11
    月1日中區國稅豐原銷售字第1082112045號函暨檢附○○公司
    自102年11月至104年6月期間進、銷項憑證電子檔（見他863
    7號卷第181至189頁、第195至203頁、第155至161頁、第209
    至211頁、第215頁）、○○公司（涉案期間103年1月至104年6
    月）涉嫌取得及開立不實統一發票案情報告、○○公司（涉案
    期間103年1月至104年6月）涉嫌取得及開立不實發票明細、
    ○○公司101年1月至108年2月扣除虛報進項及銷項稅額按期計
    算實際逃漏稅明細表、○○公司103年1月至104年6月涉嫌開立
    並取得申報不實統一發票進銷交易流程圖、○○公司103年1月
    至104年12月銷項專案申請調檔查核清單（買方：○○公司、○
    ○公司等）、○○公司營業稅稅籍資料查詢作業列印、○○公司1
    02、103年資產負債表、○○公司103、104年申報書（按年度
    ）查詢、○○公司103年1月至104年12月營業稅年度資料查詢
    銷項去路明細、○○公司103年11月至103年12月營業稅年度資
    料查詢進項來源明細、○○環保有限公司（即○○公司）104年2
    月5日會計科目、號碼NN00000000號統一發票、○○公司財產
    目錄、國泰世華商業銀行104年2月4日自○○公司帳戶匯出至○
    ○帳戶匯款憑證、智慧型轉帳匯款建檔擷圖（匯1百萬元至星
    展科技實業有限公司○○）、○○公司營業稅稅籍資料查詢作業
    列印、○○環保有限公司營業稅稅籍資料查詢作業列印、維星
    企業行負責人○○營業稅稅籍資料查詢作業列印、○○公司營業
    稅稅籍資料查詢作業列印、○○公司營業稅稅籍資料查詢作業
    列印等件在卷可稽（見國稅局卷第3至13頁、第23至27頁、
    第35至40頁、第127至129頁、第133至153頁、第157至159頁
    、第371頁、第357至360頁、第341至345頁、第363頁、第36
    7頁、第369頁），且原審同案被告○○○附表一編號 4、7所示
    之填製不實會計憑證及幫助納稅義務人逃漏稅捐犯行，業經
    臺灣臺中地方法院109年度原訴字第95號判決分別判處有期
    徒刑3月、4月確定，此有該案判決書在卷可參。
　㈥綜上所述，被告上開所辯顯係事後卸責之詞，不足採信。本
    案事證已臻明確，被告填製不實會計憑證及幫助逃漏稅捐犯
    行堪予認定，均應依法予以論罪科刑。
三、論罪部分：
  ㈠按統一發票係記載交易雙方之名稱及地址或統一編號、交易
    內容及金額，並由商號簽章交付予購買之對方，為對外憑證
    ，屬商業會計法所規定之會計憑證。又營利事業銷貨統一發
    票，應認屬於商業會計法第15條第1款所列之原始憑證，屬
    商業會計憑證之一種，商業負責人以明知不實之事項而填製
    會計憑證，即應認構成商業會計法第71條第1款之罪，該罪
    與刑法第215條之業務文書登載不實罪屬法規競合關係，依
    特別法優於普通法之原則，應優先適用前者之罰則規定（最
    高法院92年度台上字第6792號、93年度台上字第215號刑事
    判決要旨參照）。另商業會計法第71條第1款之填製不實會
    計憑證罪，犯罪主體必須為商業負責人、主辦及經辦會計人
    員或依法受託代他人處理會計事務之人員，係屬因身份或特
    定關係始能成立之犯罪。不具備上開身份者，並非該罪處罰
    之對象，須與具有該身份者共同犯上開之罪，始有適用該法
    論處之餘地（最高法院93年度台上字第333號、94年度台上
    字第7334號判決意旨參照）；又稅捐稽徵法第43條第1項雖
    為一獨立之犯罪型態，為獨立之處罰規定，此所謂幫助，乃
    犯罪之特別構成要件，有別於刑法上之幫助犯，並非逃漏稅
    捐者之從犯。故如二人以上者同犯該條之罪，應不排除共同
    正犯之適用（最高法院99年度台上字第2159號判決意旨參照
    ）。次按刑法第31條第1項規定，因身分或其他特定關係成
    立之罪，其共同實行、教唆或幫助者，雖無特定關係，仍以
    正犯或共犯論。復按共同正犯之成立，祇須具有犯意之聯絡
    ，行為之分擔，既不問犯罪動機起於何人，亦不必每一階段
    犯行，均經參與。共同實行犯罪行為之人，在合同意思範圍
    內，各自分擔犯罪行為之一部，相互利用他人之行為，以達
    其犯罪之目的者，即應對於全部所發生之結果，共同負責；
    共同正犯間，非僅就其自己實行之行為負其責任，並在犯意
    聯絡之範圍內，對於他共同正犯所實行之行為，亦應共同負
    責（最高法院34年上字第862號、73年台上字第1886號判例
    參照）。而商業會計法第4條規定：「本法所定商業負責人
    之範圍，依公司法、商業登記法及其他法律有關之規定」。
    又本法所稱公司負責人：在無限公司、兩合公司為執行業務
    或代表公司之股東；在有限公司、股份有限公司為董事，公
    司法第8條第1項定有明文。查，原審同案被告○○○為○○公司
    之實際負責人及主辦會計，自屬經辦會計人員。又按稅捐稽
    徵法第41條之罪，係以詐術或其他不正當之方法逃漏稅捐為
    成立要件，而所謂詐術固同於刑法上詐術之意，乃指「以偽
    作真」或「欺罔隱瞞」等積極之作為，致稅捐機關陷於錯誤
    ，而免納或少納應繳之稅款，以獲取財產上之不法利益（最
    高法院92年度台上字第1624號判決意旨參照）。
  ㈡被告與原審同案被告○○○均明知○○公司與如附表一編號4、7所
    示之○○公司、○○公司等營業人間，並未有實際交易行為，原
    審同案被告○○○仍製作如附表一編號4、7所示不實之統一發
    票作為會計憑證，並由被告負責經手交付且收款，而各幫助
    如附表一編號4、7所示之營業人逃漏營業稅並生逃漏營業稅
    之結果，是核被告就附表一編號4、7部分所為，均係犯商業
    會計法第71條第1款之明知不實事項而填製會計憑證罪、稅
    捐稽徵法第43條第1項幫助納稅義務人以不正當方法逃漏稅
    捐罪。
  ㈢復按因身分或其他特定關係成立之罪，其共同實行、教唆或
    幫助者，雖無特定關係，仍以正犯或共犯論，但得減輕其刑
    ，刑法第31條第1項定有明文。經查，被告雖非○○公司之負
    責人、主辦、經辦會計或依法受託處理會計事務之人員，而
    就該公司不屬商業會計法所稱之商業負責人，惟其既與就該
    公司具商業負責人身分之原審同案被告○○○共同實施上開明
    知不實事項而填製會計憑證犯行，依刑法第31條第1項規定
    ，其就該部分犯行自皆仍以正犯論。是被告與原審同案被告
    ○○○就如附表一編號4、7所示犯行，有犯意聯絡及行為分擔
    ，均為共同正犯。
  ㈣被告所犯如附表一編號4、7所示之營業稅繳納期間（即每2個
    月），均以開具不實發票之登載不實會計憑證而幫助如附表
    一編號4、7所示各營業人逃漏稅捐之行為，依兩者犯罪時間
    、行為態樣與過程為整體觀察中，其中部分相同而彼此重疊
    ，依社會通念，可評價為單一行為，從而堪認一行為觸犯前
    揭2罪名，均為想像競合犯，應依刑法第55條前段之規定，
    各期暨各營業人均應從較重之商業會計法第71條第1款之明
    知為不實事項而登載會計憑證罪處斷。
  ㈤被告就前揭明知為不實事項而登載會計憑證犯行，乃係擔任
    與證人○○聯絡而交付不實○○公司發票、收取款項之重要角色
    ，堪認其參與該部分犯行之情節非輕，爰均不依刑法第31條
    第1項後段之規定減輕該部分犯行之刑。
  ㈥又營業稅之申報，依加值型及非加值型營業稅法第35條第1項
    明定，營業人除同法另有規定外，不論有無銷售額，應以每
    2月為一期，於次期開始15日內，向主管稽徵機關申報。而
    每年申報時間，依加值型及非加值型營業稅法施行細則第38
    條之1第1項規定，應分別於每年1月、3月、5月、7月、9月
    、11月之15日前向主管稽徵機關申報上期之銷售額、應納或
    溢付營業稅額。是每期營業稅申報，於各期申報完畢，即已
    結束，以「一期」作為認定逃漏營業稅次數之計算，區別不
    難，獨立性亦強，於經驗、論理上，似難以認定逃漏營業稅
    ，可以符合接續犯之行為概念，是應分別視其犯罪時間係在
    刑法修正刪除連續犯之前或之後，而分別依連續犯論以一罪
    ，或予分論併罰（最高法院100年度台上字第4962號、101年
    度台上字第3275號、101年度台上字第4362號判決意旨參照
    ）。揆諸前開說明，應同時以「一期」及「對象」作為認定
    幫助逃漏營業稅及製作不實會計憑證次數之計算；是被告如
    附表一編號4、7所示之2次明知不實事項而填製會計憑證罪
    ，犯意各別，行為互殊，應予以分論併罰。
四、原審以被告上開填製不實會計憑證、幫助納稅義務人以不正
    方法逃漏稅捐犯行事證明確，適用刑事訴訟法第299條第1項
    前段，商業會計法第71條第1款，稅捐稽徵法第43條第1項，
    刑法第11條前段、第28條、第31條第1項前段、第55條、第4
    1條第1項前段、第51條第5款等規定，並以行為人之責任為
    基礎，審酌被告為○○公司之業務人員，當知正當經營事業、
    秉誠處理稅務事宜，卻罔顧稅捐公平及國家財政之健全，以
    ○○公司名義虛開不實之統一發票予如附表一編號4、7所示之
    ○○公司、○○公司營業人，充當進項憑證，幫助該等公司逃漏
    如附表一編號4、7所示之營業稅額，妨害稅務健全，造成國
    家稅賦短收，行為殊值非難，及被告於本案犯行中所居之角
    色地位、開立發票之金額、於原審審理時所自陳之教育程度
    、工作及家庭狀況(見原審卷二第51頁)，犯後未能坦承犯行
    之態度等一切情狀，分別量處有期徒刑2月、3月，並均諭知
    易科罰金之折算標準。再參酌被告行為之次數，犯罪期間，
    所犯各罪間之罪質均相似，犯罪型態重複性質較高，犯罪目
    的均與稅務有關，整體不法態樣對於危害法益之加重效應等
    情狀，定其應執行刑有期徒刑4月，並諭知易科罰金之折算
    標準。就沒收部分敘明：⒈被告行為後，刑法業於104年12月
    30日、105年6月22日修正公布，並於105年7月1日施行，本
    次修法確認沒收為刑法所定刑罰及保安處分以外之法律效果
    ，具有獨立性，並非刑罰(從刑)，自無罪刑法定原則之適用
    與適用行為時法之必然性，亦與禁止溯及既往原則無關(刑
    法第2條修正理由參照)，且修正施行後刑法第2條第2項並明
    定「沒收、非拘束人身自由之保安處分適用裁判時之法律」
    ，而該條項乃規範犯罪行為人行為後，關於沒收、非拘束人
    身自由保安處分之法律變更所生新舊法律適用之準據法，條
    文雖經修正，惟尚無新舊法比較之問題，是以就沒收部分，
    應逕行適用裁判時之法律。⒉按犯罪所得，屬於犯罪行為人
    者，沒收之；前條犯罪所得及追徵之範圍與價額，認定顯有
    困難時，得以估算認定之，刑法第38條之1第1項前段、第38
    條之2第1項分別定有明文。原審同案被告○○○雖有開立不實
    統一發票供如附表一編號4、7所示之各營業人逃漏稅捐，然
    其利益終歸於其所經營之○○公司，而無從證明被告、原審同
    案被告○○○有自各該營業人取得犯罪所得。又各該營業人如
    有取得其他不法利益，經核後亦無相關證據資料得以證明原
    審同案被告○○○有自各該營業人獲取具有直接關連性的犯罪
    所得，就此自不能對被告、原審同案被告○○○就附表一編號4
    、7宣告沒收犯罪所得，併此敘明。經核原審判決就被告有
    罪部分認事用法核無違誤，量刑亦屬妥適。
五、關於上訴理由之審酌：　　
　㈠被告上訴意旨略以：○○○係○○公司之實際負責人，被告僅係業
    務人員，係屬邊緣角色，且被告與○○○曾因互毆致傷而互有
    嫌隙，感情並不好，○○○偽開不實發票並未告知被告，是以
    被告對上開被訴犯行實無所悉，且證人○○與被告間亦曾有業
    務糾紛，被告曾因證人○○履約違約而遭被告課 予罰金，證
    人○○因而懷恨在心，而於作證時惡意栽贓被告，是以其證詞
    自不得逕採為不利被告之認定。而商業會計法第71條第1款
    之適用，需行為人主觀上對此有所認識為其要件，然被告主
    觀上對此根本無認識，遑論參與之犯意聯絡或行為分擔，被
    告實屬寃枉，被告僅係陪友人○○○去證人○○家，被告以為係
    因之前購買之物品要開立還沒開完之發票，根本不知渠等之
    發票沒有帳目，被告係受害者，且不知○○公司、○○公司，被
    告對○○公司、○○公司與○○公司商業會計法之犯行，主觀上並
    無認識，亦未參與，檢察官亦未提出具體事證證明被告確有
    上開填製不實會計憑證及幫助逃漏稅捐犯行，原判決僅以被
    告與○○○曾為男女朋友為由，據以認定○○○有迴護被告之虞，
    而認定被告有罪，顯有違誤，請撤銷原判決，改諭知被告無
    罪等語。　
　㈡本院查：
　⒈被告與○○○、○○○曾因共同基於製作不實會計憑證及幫助他人
    逃漏稅捐之犯意聯絡，開立○○公司不實統一發票共169紙，
    銷售金額合計5,322萬4,275元予○○公司等營業人充當進項憑
    證，申報扣抵銷項稅額，幫助○○實業有限公司、○○工業社、
    ○○精密科技股份有限公司、○○實業有限公司、○○亮環保服務
    有限公司、○○機械實業社等營業人逃漏稅捐及被告與○○○開
    立○○公司不實統一發票12紙，銷售金額共352萬4,250元予○○
    公司，充當進項憑證等犯行，業經本院109年度上訴字第46
    號判決判處被告應執行有期徒刑1年6月，如易科罰金，以新
    臺幣1千元折算1日，上訴後，經最高法院110年度台上字第7
    6號判決駁回上訴確定，此有本院109年度上訴字第46號判決
    及最高法院110年度台上字第76號判決在卷可佐，足認被告
    與○○○均明知○○公司與○○公司均有製作不實會計憑證及幫助
    他人逃漏稅捐之行為，又證人○○與○○公司並未有實際交易，
    證人○○係支付發票金額8%之費用，向被告購買○○公司之統一
    發票，證人○○再將所購得之統一發票交予與其有實際交易之
    ○○公司、○○公司，業經本院認定如前（詳理由欄貳、二所述
    ），被告以證人○○曾因履約違約而遭被告課予罰金，因而懷
    恨在心，而於作證時惡意栽贓被告，僅屬其憶測之詞，並無
    何證據足資證明證人○○因而為不實之證述，且被告與原審同
    案被告○○○既均係○○公司之人，則證人○○若因不滿被告所屬
    之○○公司對其之裁罰，則亦無何獨厚○○公司之實際負責人即
    原審同案被告○○○之理，而證稱○○公司其僅認識被告張志宏
    等語之理，是以被告此部分上訴所陳並無足採。
　⒉又縱被告與原審同案被告○○○於同居期間，曾因互毆致傷而送
    急診，惟依被告所提出之臺中市政府消防局救護紀錄表及光
    田綜合醫院急診病歷，顯示原審同案被告○○○係於106年3月3
    0日經消防局救護送醫，即係在本案犯行後2年之事，顯無從
    以此佐證103、104年間被告與原審同案被告○○○交惡而完全
    不相往來，是以被告此部分上訴所陳亦無足採。
　⒊綜上所述，本案被告上訴意旨所陳均無足採，且其在本院並
    未提出其他有利之證據或辯解，是以被告上訴為無理由，應
    予以駁回其上訴。　
據上論結，應依刑事訴訟法第368條，判決如主文。
本案經檢察官林清安提起公訴，檢察官李芳瑜到庭執行職務。
中　　華　　民　　國　　111 　年　　1 　　月　　25　　日
              刑事第二庭　  審判長法　官　何志通
                                  法　官　吳進發
                                  法　官　石馨文
以上正本證明與原本無異。
如不服本判決應於收受送達後二十日內向本院提出上訴書狀，其
未敘述上訴理由者，並得於提起上訴後二十日內向本院補提理由
書（均須按他造當事人之人數附繕本）「切勿逕送上級法院」。
因疫情而遲誤不變期間，得向法院聲請回復原狀。

                                  書記官  陳儷文
　　　　　　　　　　　　　　　　　
中　　華　　民　　國　　111 　年　　1 　　月　　25　　日
附錄論罪科刑法條
商業會計法第71條
商業負責人、主辦及經辦會計人員或依法受託代他人處理會計事
務之人員有下列情事之一者，處5年以下有期徒刑、拘役或科或
併科新臺幣60萬元以下罰金：
一、以明知為不實之事項，而填製會計憑證或記入帳冊。
二、故意使應保存之會計憑證、會計帳簿報表滅失毀損。
三、偽造或變造會計憑證、會計帳簿報表內容或毀損其頁數。
四、故意遺漏會計事項不為記錄，致使財務報表發生不實之結果
    。
五、其他利用不正當方法，致使會計事項或財務報表發生不實之
    結果。
　　
稅捐稽徵法第43條
（教唆或幫助逃漏稅捐之處罰）
教唆或幫助犯第41條或第42條之罪者，處3年以下有期徒刑、拘
役或科新臺幣6萬元以下罰金。
稅務人員、執行業務之律師、會計師或其他合法代理人犯前項之
罪者，加重其刑至二分之一。
稅務稽徵人員違反第33條規定者，處1萬元以上5萬元以下罰鍰。

附表一：○○公司開立不實發票明細表
編號 營業人名稱 發票開立年月 發票號碼 發票金額(新台幣) 營業稅額(新臺幣) 備註(行為人)   主      文 1 童馨國際事業有限公司 10304 ZV00000000 2,500 125 ○○○、○○○ ○○○共同犯商業會計法第71條第1款之填製不實會計憑證罪，處有期徒刑參月，如易科罰金，以新臺幣壹仟元折算壹日。 【已確定】    ZV00000000 3,000 150      ZV00000000 187,200 9,360      ZV00000000 32,000 1,600      ZV00000000 223,200 11,160        小計 5張 447,900 22,395   2 童馨國際事業有限公司 10307 BK00000000 500,000 25,000 ○○○ ○○○犯商業會計法第71條第1款之填製不實會計憑證罪，處有期徒刑參月，如易科罰金，以新臺幣壹仟元折算壹日。 【已確定】   10308 BK00000000 1,155,000 57,750            小計 2張 1,655,000 82,750   3 童馨國際事業有限公司 10309 CE00000000 1,000,000 50,000 ○○○ ○○○犯商業會計法第71條第1款之填製不實會計憑證罪，處有期徒刑參月，如易科罰金，以新臺幣壹仟元折算壹日。 【已確定】   10310 CE00000000 280,000 14,000             小計 2張 1,280,000 64,000   4 ○○股份有限公司 10311 CZ00000000 750,000 37,500           ○○○、張志宏 ○○○共同犯商業會計法第71條第1款之填製不實會計憑證罪，處有期徒刑參月，如易科罰金，以新臺幣壹仟元折算壹日。 【已確定】  上訴駁回。【原判決諭知：張志宏共同犯商業會計法第71條第1款之填製不實會計憑證罪，處有期徒刑貳月，如易科罰金，以新臺幣壹仟元折算壹日。】   小計 1張 750,000 37,500   5 童馨國際事業有限公司 10312 CZ00000000 600,000 30,000 ○○○ ○○○犯商業會計法第71條第1款之填製不實會計憑證罪，處有期徒刑參月，如易科罰金，以新臺幣壹仟元折算壹日。 【已確定】    10312 CZ00000000 465,000       23,250      小計 2張 1,065,000 53,250   6 童馨國際事業有限公司 10401 NN00000000 300,000 15,000 ○○○  ○○○犯商業會計法第71條第1款之填製不實會計憑證罪，處有期徒刑參月，如易科罰金，以新臺幣壹仟元折算壹日。 【已確定】    10402 NN00000000 224,000 11,200     10402 NN00000000 2,000 100     10402 NN00000000 352,800 17,640           小計 4張 878,800 43,940   7 ○○環保科技有限公司 10402 NN00000000 1,030,000 51,500 ○○○、張志宏 ○○○共同犯商業會計法第71條第1款之填製不實會計憑證罪，處有期徒刑肆月，如易科罰金，以新臺幣壹仟元折算壹日。【已確定】  上訴駁回。【原判決諭知：張志宏共同犯商業會計法第71條第1款之填製不實會計憑證罪，處有期徒刑參月，如易科罰金，以新臺幣壹仟元折算壹日。】    小計 1張 1,030,000 51,500   8 均益達實業有限公司（已於108年9月17日更名為育鋐實業有限公司） 10403 PG00000000 2,500,000 125,00         0 ○○○ ○○○犯商業會計法第71條第1款之填製不實會計憑證罪，處有期徒刑肆月，如易科罰金，以新臺幣壹仟元折算壹日。 【已確定】    小計 1張 2,500,000 125,000   9 富強企業有限公司 10405 QA00000000 530,000 26,500           ○○○ ○○○犯商業會計法第71條第1款之填製不實會計憑證罪，處有期徒刑參月，如易科罰金，以新臺幣壹仟元折算壹日。 【已確定】    小計 1張 530,000 26,500   　 合計 　 19張 10,136,700 506,835 　  
註：○○公司於104年2月、3月開立發票號碼NN00000000、PG000
00000號，銷售額為5000元、500元，稅額為250元、25元予童馨
公司部分，未申報扣抵銷項稅額。